臺灣臺北地方法院民事裁定　　　　　　　 96年度抗字第225號
抗　告　人　超迅科技股份有限公司
法定代理人　乙○○原名林秋芬.
相　對　人　甲○○
上列當事人間選派檢查人事件，抗告人對於中華民國96年2月27
日本院96年度司字第15號民事裁定提起抗告，本院裁定如下：
    主  文
原裁定廢棄。
相對人在原法院之聲請駁回。
聲請及抗告費用各新臺幣壹仟元均由相對人負擔。
    理  由
一、相對人於原法院聲請意旨略以：其為抗告人公司繼續1年以
    上，持有已發行股份總數3%以上之股東，抗告人公司於95年
    6月26日召開股東常會，相對人並未收到開會通知，開完會
    後始收到股東常會之會議記錄，其中就資產負債表中，存貨
    部分於93年12月底為新台幣（下同）99,898,225元，至94年
    12月底卻降至78,382,443元，就存貨銷售之情形分析，存貨
    週轉率明顯降低，此與常規不合，且與損益表中94年營業利
    益23,309,823元相較，存貨高達78,382,443元，是否有過時
    或跌價部分之存貨應重新評估，帳上未列任何處理，似有報
    表不實之情形存在；而財務報表存貨有附註二、五部分，亦
    未見事後寄送之會議記錄有附註二或五之記載；又資產負債
    表中「應收帳款淨額」93年12月份為17,182,778元，至94年
    12月份為15,066,633元，與兩年度之銷售額比較，其應收帳
    款週轉率並不合理，恐亦有不實之嫌，其中會議記錄陸、臨
    時動議中，3.決定訂定於95年7月27日上午11時召開臨時股
    東會改選董監事，惟相對人收到95年6月26日召開股東常會
    會議記錄時已經超過95年7月27日，故相對人不知尚有召開
    股東臨時會，直至開完股東臨時會後，相對人始知95年7月
    27日股東臨時會之內容，相對人因此無法對抗告人公司之經
    營成績、財務狀況及改選之董監事表示意見，明顯剝奪相對
    人之股東權益。更甚，公司其他股東依據95年6月26日之股
    東會會議記錄，於95年8月3日請求抗告人公司交付盈餘分配
    之股票，截至聲請狀送出時均未獲抗告人公司回復或通知領
    取股票，亦未有任何回應，因此，相對人對抗告人公司之帳
    務、股務處理深表懷疑。另抗告人公司之股東中日國際企業
    股份有限公司 (下稱中日國際公司)於95年3月間，因公司經
    營不善負債累累而聲請重整，惟於95年9月19日被法院駁回
    重整聲請，中日國際公司之法定代理人係乙○○，亦為抗告
    人公司股東中日國際公司之法人代表，且為抗告人公司之董
    事長，再中日國際公司之股東中日保全股份有限公司 (下稱
    中日保全公司)，亦為抗告人公司之股東，且其法人代表邱
    冠魁，竟亦在95年7月27日之股東臨時會中獲選為新任董事
    ；再觀諸另一法人股東嘉偉投資股份有限公司 (下稱嘉偉公
    司)之法人代表李文忠獲選為監察人，經細究中日保全公司
    之董監結構及嘉偉公司之董監結構不難發現均有由中日國際
    公司之持股。茲中日國際公司因重整聲請被駁回，已有諸多
    銀行對其展開追索，令相對人人擔心公司之財產有被挪用或
    利用作帳虧損以達到挪用公司公款之目的，並影響公司之經
    營及資本充實，抗告人公司之經營者又有惡意透過會議通知
    遲延之不法手段不讓股東行使監督參與權，實有察查公司帳
    冊之必要，以明財務狀況。況近日又聞公司之法定代理人乙
    ○○有因中日國際公司債務壓力而偽造有價證券之情形而被
    台北地方法院刑事庭判決有罪確定，益有虧空抗告人公司公
    款之疑慮，為此爰依公司法第245條第1項之規定聲請法院選
    派檢查人等語。
二、抗告人抗告意旨略以：登記於相對人名下之抗告人公司股票
    ，係第3人辜澄泉借名信託登記於相對人者，茲辜澄泉已對
    相對人終止借名之信託關係，並向鈞院提起返還股票之訴訟
    （現由鈞院95年度重訴字第961號審理中），相對人並非實
    際擁有股權之抗告人公司股東，其聲請選派檢查人僅係企圖
    干擾公司之營運，相對人非基於股權所有人之地位，聲請選
    任檢查人，應無保護之必要，爰請求廢棄原裁定，駁回相對
    人之聲請或發回原法院重新調查等語。
三、按「繼續1年以上，持有已發行股份總數3%以上之股東，得
    聲請法院選派檢查人，檢查公司業務帳目及財產情形。」公
    司法第245條第1項定有明文。
四、經查：相對人主張抗告人公司實收資本總額為150,072,000
    元，已發行股份總數15,007,200股，其為持有抗告公司股份
    87 3,600股，為已繼續1年以上，持有已發行股份總數3%以
    上之股東乙事，固有抗告人公司變更登記事項表、股東名簿
    在卷可憑（原審卷第51至57頁），惟相對人持有之上開股票
    ，實際上係由辜澄泉所買受，並經辜澄泉將之信託登記於相
    對人名下，茲辜澄泉已終止該信託關係，相對人應將登記在
    其名下之上揭股票返還與辜澄泉等情，業據本院於96年7月5
    日以95年度重訴字第961號判決辜澄泉勝訴在卷，且經本院
    依職權調閱上開卷宗，查核屬實，是相對人自非抗告人公司
    持有已發行股份總數3%以上之股東，則依前揭公司法第245
    條第1項之規定，相對人上開之聲請，核與該法條規範之要
    件不符，其聲請為無理由，應予駁回。抗告論旨指摘原裁定
    不當，求予廢棄，為有理由，爰由本院廢棄原裁定，並裁定
    如主文第2項所示。
五、爰裁定如主文。
中　　華　　民　　國　　96　　年　　7 　　月　　17　　日
                  民事第一庭審判長法　官　陳邦豪
                                  法  官  文衍正
                                  法  官  傅中樂
以上正本係照原本作成。
本裁定不得抗告。
中　　華　　民　　國　　96　　年　　7 　　月　　17　　日
                                  書記官  薛德芬
